臺灣高等法院高雄分院刑事判決
111年度上易字第35號
上  訴  人  
即  被  告  楊勝帆


上列上訴人因違反保護令罪案件，不服臺灣高雄地方法院109年
度易字第366號，中華民國110年11月30日第一審判決（起訴案號
：臺灣高雄地方檢察署109年度偵字第11265號），提起上訴，本
院判決如下：
    主  文
上訴駁回。
乙○○緩刑貳年，應接受法治教育課程貳場次。緩刑期內付保護
管束，並禁止對甲○○實施家庭暴力及禁止對甲○○為騷擾之行為。
    事  實
一、乙○○與甲○○為配偶，具有家庭暴力防治法第3條第1款所定之
    家庭成員關係，乙○○前因對甲○○實施家庭暴力，經臺灣高雄
    少年及家事法院於民國109年3月25日以108年度家護字第211
    6號裁定核發民事通常保護令，禁止乙○○對甲○○實施身體、
    精神上之騷擾、控制、脅迫或其他不法侵害之行為，並不得
    對甲○○為騷擾之行為，且應完成相關處遇計畫，保護令有效
    期間為2年，經乙○○於109年4月5日收受上開保護令。詎乙○○
    明知上開保護令內容，仍基於違反保護令之犯意，於109年4
    月12日2時許，在高雄市○○區○○路0000號6樓住處，因故與甲
    ○○發生爭執，竟潑灑手上紅酒，徒手揮打甲○○，致甲○○受有
    右眼下方瘀青紅腫之傷害（傷害部分未據告訴），並對甲○○
    辱罵「幹妳娘」、「白癡」等語，以此方式對甲○○實施家庭
    暴力而違反上開保護令。
二、案經甲○○訴由高雄市政府警察局鼓山分局報告臺灣高雄地方
    檢察署檢察官偵查起訴。
    理  由
一、檢察官、被告乙○○於本院審判程序時，就本判決所引用之傳
    聞證據，均明示同意有證據能力（見本院卷第66、67頁），
    本院認此等傳聞證據之取得均具備任意性、合法性等情，其
    內容與本件待證事實具有關聯性，合於一般證據之採證基本
    條件，且證明力非明顯過低，以之作為證據，均屬適當，依
    刑事訴訟法第159條之5第1項規定，皆有證據能力。
二、被告對於本件犯罪事實於本院坦承不諱，核與證人即告訴人
    甲○○指述之情相符，並有臺灣高雄少年及家事法院108年度
    家護字第2116號民事通常保護令、高雄市政府警察局鼓山分
    局保護令執行紀錄表、現場照片、全戶戶籍資料查詢結果在
    卷可稽，復有告訴人提出之現場錄音光碟經原審勘驗屬實，
    有勘驗筆錄可憑，足認被告出於任意性之自白與事實相符，
    本件事證明確，被告違反保護令犯行，堪以認定，應依法論
    科。
三、論罪科刑
　㈠按家庭暴力，指家庭成員間實施身體、精神或經濟上之騷擾
    、控制、脅迫或其他不法侵害之行為，家庭暴力防治法第2
    條第1款定有明文。查被告明知法院核發之上開保護令內容
    ，仍對告訴人實施家庭暴力，是核被告所為，係犯家庭暴力
    防治法第61條第1款之違反保護令罪。
　㈡原審認被告罪證明確，因而適用家庭暴力防治法第61條第1款
    ，刑法第11條前段、第41條第1項前段規定，並以行為人之
    責任為基礎，審酌被告與告訴人為配偶關係，本應彼此相愛
    互相扶持，被告前已因對告訴人實行家庭暴力經法院核發通
    常保護令，更無視保護令之內容，因故與告訴人發生爭執，
    而以口出惡言、潑灑紅酒、揮打告訴人之方式違反保護令，
    尤以更於深夜在家中幼兒面前率意而為，造成孩子心中無法
    輕易磨滅父親對母親施暴之陰影，實深值非難；惟念告訴人
    於原審當庭表明希望被告不要被關等語；另被告自述教育程
    度為專科畢業，在專利商標事務所工作，已婚，育有三名未
    成年子女，身體狀況正常等語，及其犯罪之動機、犯罪時所
    受之刺激、品行、智識程度、生活狀況等一切情狀，量處有
    期徒刑3月，並諭知如易科罰金以新臺幣1,000元折算1日之
    折算標準。經核原判決已就刑法第57條揭示之各種量刑條件
    妥為斟酌，認事用法均無違誤，量刑亦稱允當，尚無失輕、
    過重或違反比例原則、平等原則之情形。
四、對原判決之上訴說明
　  被告上訴意旨略以：依告訴人所提錄音檔並無法證明錄音時
    被告所在何處、錄音時間及針對何人，原判決以之作為證據
    有判決不備理由之違法，且原判決未考量本件是告訴人故意
    挑釁被告，違反對被告有利、不利應一律注意之客觀義務。
    又原判決並無審酌被告事後之態度及與告訴人目前相處之情
    形，因被告與告訴人於爭執後已達成和解，告訴人並不再追
    究，目前雙方也重修舊好，被告對於之前行為也努力悔改及
    彌補中，如因本案判決恐將又生間隙；被告為家中主要經濟
    收入者，需撫養3位未成年子女又須負擔房貸、家中開銷及
    父母親每月之生活費用，而原判決判處有期徒刑3月將影響
    被告全家人之生活為由，而指摘原判決。惟查：
　㈠被告否認犯違反保護令罪而提起上訴，惟查，原審係依憑被
    告之供述、告訴人之指述，參酌本件案發時現場錄音光碟及
    其他相關證據資料，以為論斷，就被告所為何以構成違反保
    護令罪，已詳加說明，被告嗣亦願坦認犯罪，故被告否認犯
    罪而指摘原判決不當，並無理由。
　㈡法院於量刑時，除依循比例合理、責罰相當等內部界限原則
    之支配外，尚應權衡各別刑罰規範目的、被告之人格特質、
    整體犯罪非難之評價等評比項目之拘束。再依被告之個別具
    體犯罪情節、所犯之不法與責任之嚴重程度，以及被告再社
    會化之預期情形等因素，在正義報應、預防犯罪與協助被告
    復歸社會等多元刑罰目的間尋求衡平，而為適當之裁量。被
    告本應與其配偶和平相處，卻因細故即對其配偶實施家庭暴
    力而違反保護令，可見被告漠視法律之態度，自不容輕縱。
    而違反保護令罪之法定本刑為3年以下有期徒刑，被告於原
    審並未坦承錯誤，足見其犯後態度不佳，乃原判決就被告所
    為犯行僅判處有期徒刑3月，核屬輕判，自無過重之情。
　㈢綜上，被告以上開上訴意旨，指摘原判決不當，經核均無理
    由，應予駁回。
五、被告前未曾因故意犯罪受有期徒刑以上刑之宣告，有臺灣高
    等法院被告前案紀錄表在卷可憑，其於本院審理期間已知坦
    承犯行，對所為犯行深自悔悟，且告訴人於原審已陳明：我
    希望判處被告不要被關，判處讓被告可以去上課，同意給予
    被告附條件緩刑判決等語（見原審易字卷第107頁），被告
    上訴後之犯後態度已有所變更，經此偵審程序之教訓後，應
    能知所警惕，慎重行事，而無再犯之虞，茲參酌告訴人之意
    見，本院因認被告犯本件之罪所宣告之刑以暫不執行為適當
    ，爰依刑法第74條第1項第1款規定，予以宣告緩刑2年，以
    期被告與其配偶彼此尊重而達成家庭和諧。惟斟酌本案之犯
    罪情節、案件性質及告訴人之意見，為免被告因受緩刑宣告
    而心存僥倖，並於緩刑期間深存警惕，避免再度觸法致緩刑
    宣告遭撤銷，且為建立被告正確之法治觀念，爰依刑法第74
    條第2項第8款規定，命被告應接受法治教育課程2場次；並
    依家庭暴力防治法第38條第1項規定，宣告於緩刑期內付保
    護管束，本院復認本案非顯無必要，同時依該條第2項第1款
    、第2款規定，禁止被告對被害人實施家庭暴力及為騷擾行
    為，以觀後效。至被告於緩刑付保護管束期間，如逾期未履
    行上開條件而情節重大者，或有違反保護管束事項且情節重
    大者，依刑法第75條之1第1項第4款及家庭暴力防治法第38
    條第5項規定，撤銷其緩刑之宣告，併予敘明。
據上論結，應依刑事訴訟法第368條，家庭暴力防治法第38條第1
項、第2項第1款、第2款，刑法第74條第1項第1款、第2項第8款
、第93條第1項第2款，判決如主文。
本案經檢察官林芝君提起公訴，檢察官葉麗琦到庭執行職務。
中　　華　　民　　國　　111 　年　　6 　　月　　1 　　日
                  刑事第九庭    審判長法  官  莊崑山
                                      法  官  陳明富
                                      法  官  林家聖
以上正本證明與原本無異。
本判決不得上訴。
中　　華　　民　　國　　111 　年　　6 　　月　　1 　　日
                                      書記官  王秋淑
附錄本判決論罪科刑法條：　　　　
家庭暴力防治法第61條
違反法院依第14條第1項、第16條第3項所為之下列裁定者，為本
法所稱違反保護令罪，處3年以下有期徒刑、拘役或科或併科新
臺幣10萬元以下罰金：
一、禁止實施家庭暴力。
二、禁止騷擾、接觸、跟蹤、通話、通信或其他非必要之聯絡行
    為。
三、遷出住居所。
四、遠離住居所、工作場所、學校或其他特定場所。
五、完成加害人處遇計畫。